【裁判字號】    97,交聲,536
【裁判日期】    970530
【裁判案由】    聲明異議
【裁判全文】
臺灣彰化地方法院刑事裁定             97年度交聲字第536號
原處分機關    交通部公路總局臺中區監理所彰化監理站
異  議  人
即受處分人    甲○○
上列異議人即受處分人因違反道路交通管理處罰條例案件，對於
交通部公路總局臺中區監理所彰化監理站民國97年3月14日所為
之處分（彰監四字第裁64－I00000000號裁決書），聲明異議，
本院裁定如下：
    主  文
異議駁回。
    理  由
一、按機器腳踏車行駛之車道，應依標誌或標線之規定，在未劃
    分快慢車道之道路，應在最外側二車道行駛；而「禁行機車
    」標字，係用以告示本車道禁止機器腳踏車通行，繪設於路
    段起點，路段過長時，得於路段中加繪之，道路交通安全規
    則第99條第1項第1款、道路交通標誌標線號誌設置規則第17
    8條分別訂有明文。次按機器腳踏車不在規定車道行駛者，
    處新臺幣（下同）6百元以上1千8百元以下罰鍰；汽車駕駛
    人違反道路交通管理處罰條例第45條者，除依原條款處罰鍰
    外，並記違規點數1點，道路交通管理處罰條例第45條第13
    款、第63條第1項第1款亦分別規定甚明。而道路交通管理處
    罰條例所稱之汽車，依該條例第3條第8款規定，包括機器腳
    踏車在內。
二、異議人即受處分人甲○○聲明異議意旨略以：其當時自住家
    欲前往員林，於綠燈時迴轉而被警員攔下舉發，伊雖據理力
    爭，警員仍執意掣單舉發云云。
三、異議人於民國96年9月3日12時許，騎乘車號NON-569號重型
    機車由彰化縣大村鄉○○路○段64巷巷子駛出，往北行駛至
    中山路一段與中興街交叉路口迴轉後沿中山路一段往南行駛
    ，並為警以其有「機車行駛快車道」之違規情事攔停舉發等
    情，為異議人所不否認，並有彰化縣警察局彰警交字第I000
    00000號舉發違反道路交通管理事件通知單1紙在卷可稽，且
    據證人即舉發本件違反道路交通管理事件之彰化縣警察局交
    通隊員林分隊警員涂信仲於本院訊問時結證稱：當時異議人
    騎機車從中山路一段64巷巷子出來，其當時站在中山路南下
    車道就看到異議人迴轉，異議人應該要兩段式左轉，因異議
    人直接行駛在快車道（即禁行機車之內側車道）上迴轉，其
    便攔停掣單舉發，異議人不服拒簽，其告知異議人違規時間
    、地點與事實及到案日期等資訊，但異議人拒收便離去等語
    在卷，並在其庭呈之異議人違規地點照片圖標示明確附卷，
    本院審酌員警執行公務時，本身即受有行政懲處責任之監督
    ，且其到庭具結作證，更係以刑事責任擔保其證言之真實性
    ，本件舉發員警既已到庭就當時所見情形證述綦詳，並無何
    違常理之處，而其與異議人並不認識，彼此間亦無任何嫌隙
    ，當不至甘冒涉犯偽證罪之風險，蓄意構陷異議人，本院就
    其前開證言又查無顯著瑕疵或與事實不符之處，是其證述應
    值採信。且按交通員警舉發違反道路交通管理處罰條例所列
    之違規事實，本質上為行政處分，係公務員基於職務上權力
    ，依法就特定之具體事件所為具公法上效果之單方行政行為
    ，基於公務員為公法上行為具有公信力之原則，該行政行為
    當可被推定為真正，其據以依法處分之事實認定亦為正確無
    誤，此公信原則，乃立法者賦予行政機關制定違反道路交通
    事件統一裁罰標準及處理細則，使執勤警員得當機處分，以
    維護交通秩序、安全之行政目的，本不得由異議人空言任意
    質疑行政處分之公信力。且上開路段路面確標有「禁行機車
    」標字乙節，亦有證人涂信仲所提出之上開違規路段照片在
    卷可稽，觀諸上開路段照片路面所標示之「禁行機車」標字
    字體，雖因日久略顯模糊，惟仍可辨視為禁行機車之黃色字
    樣無誤，況異議人既係依法考領駕駛執照之駕駛人，對於前
    揭道路交通安全規則及道路管理處罰條例之規定，自難諉為
    不知，是異議人自當知悉依前揭道路交通安全規則第99條第
    1 項第1款規定，其所騎乘之上開重型機車應在上開路段之
    最外側二車道行駛，不得在內側車道行駛。是異議人仍執其
    詞為辯，委無足採。另按當場舉發者，應填記駕駛人或行為
    人姓名、性別、出生年月日、地址、身分證統一編號及車主
    姓名、地址、車牌號碼、車輛種類。被查獲之駕駛人或行為
    人為受處分人時，應於填記通知單後將通知聯交付該駕駛人
    或行為人簽名或蓋章收受之；拒絕簽章者，仍應將通知聯交
    付該駕駛人或行為人收受，並記明其事由及交付之時間；拒
    絕收受者，應告知其應到案時間及處所，並記明事由與告知
    事項，視為已收受，違反道路交通管理事件統一裁罰基準及
    處理細則第11條第1項第1款有明文規定，本件異議人雖拒絕
    簽收前揭舉發違反道路交通管理事件通知單，惟業經舉發員
    警記明其事由，揆諸上開說明，視為已收受，附此敘明。
四、綜上，堪認異議人確有在上開時、地騎乘前揭重型機車行駛
    在內側車道之違規事實無誤。原處分機關以異議人上開違規
    行為明確，依道路交通管理處罰條例第45條第13款、第63條
    第1項第1款之規定，裁處異議人1千8百元罰鍰，並記違規點
    數1點，於法核無違誤，本件異議為無理由，自應予駁回。
據上論斷，應依道路交通案件處理辦法第19條，裁定如主文。
中    華    民    國    97    年    5    月    30    日
                  交通法庭           法  官   尚安雅
以上正本證明與原本無異。
如不服本裁定，應於裁定送達後五日內向本院提出抗告狀 (須附
繕本 )。
中    華    民    國    97    年    6    月      4     日
                                     書記官   陳文俊


司法院資訊處製作；財團法人民間司法改革基金會備份。
